臺灣高等法院民事判決　九十年度上字第一一九八號
　　　上　訴　人　　威碩事業有限公司
　　　法定代理人　　張振輝
　　　被 上訴 人　　翩翩服飾有限公司
　　　法定代理人　　郭靜
右當事人間請求給付借款事件，上訴人對於中華民國九十年十月三十一日臺灣士林地
方法院九十年度訴字第七一七號第一審判決提起上訴，本院判決如左：
    主    文
原判決廢棄。
被上訴人應給付上訴人新台幣貳佰零貳萬伍仟貳佰陸拾肆元，及自民國九十年七月五
日起至清償日止，按週年利率百分之五計算之利息。
第一、二審訴訟費用由被上訴人負擔。
本判決所命給付，上訴人如於假執行程序實施前，以新台幣陸拾柒萬伍仟元為被上訴
人預供擔保，得免為假執行，但被上訴人如於假執行程序實施前，以新台幣貳佰零貳
萬伍仟貳佰陸拾肆元為上訴人預供擔保，得免為假執行。
    事    實
甲、上訴人方面：
一、聲明：
  (一)原判決廢棄。
  (二)被上訴人應給付上訴人新台幣（下同）二百零二萬五千二百六十四元及自起訴狀
    繕本送達之翌日起至清償日止按週年利率百分之五計算之利息。
  (三)第一、二審訴訟費用由被上訴人負擔。
  (四)上訴人願供擔保請准予宣告假執行。
二、陳述：除與原判決記載相同者，茲引用之外，補稱：
  (一)程序部分：
    本件上訴人於原審主張上訴人以銀行乙存帳戶轉帳之方式所交付之金錢，係基於
    兩造間之金錢消費借貸法律關係，上訴人自得依民法第四百七十四條第一項規定
    ，請求被上訴人返還借款。又倘上開金錢交付並非基於兩造間之金錢消費借貸法
    律關係，則被上訴人受領上開金錢並無法律上之原因，上訴人爰於提起本件上訴
    後，追加依民法第一百七十九條之規定，請求被上訴人返還上開金錢。就上訴人
    上開兩項請求觀之，二者為訴訟標的之法律關係雖異，惟請求事實上之基礎則屬
    同一，主要爭點均在於被上訴人應否返還上開金錢予上訴人；易言之，上開兩項
    請求之主張，均係基於上訴人以銀行轉帳方式所交付之金錢，其請求被上訴人返
    還金錢之請求利益，亦屬同一；何況上訴人追加之請求，仍可援用原請求之訴訟
    資料及證據，一併由本院加以審理。是上訴人上開兩項請求，主要爭點既有共同
    性，請求基礎又有關連性及同一性，且證據資料之利用上亦有一體性，依訴訟經
    濟原則，自宜利用同一訴訟程序加以審理，藉以一次解決本件紛爭，揆之民事訴
    訟法第四百四十六條第一項、第二百五十五條第一項第二款規定以及最高法院五
    十年台上字第二五五七號、五十六年台上字第三０六四號判例及九十年度台抗字
    第二號裁定意旨，上訴人自得於提起本件上訴後，追加民法第一百七十九條規定
    ，請求被上訴人返還金錢，無庸得被上訴人之同意。
  (二)原請求部分：
    依證人即被上訴人前會計人員利美梅及職員何文芳於本院九十年十二月三十一日
    準備程序期日之證言，足證被上訴人實因公司財務狀況不佳欠缺資金周轉，而經
    常向上訴人調借現金，上訴人與被上訴人間之法律關係確為金錢消費借貸。
  (三)追加請求部分：
    倘經本院審理認為上訴人所舉證據方法不足證明兩造間借款事實，則系爭匯款既
    非被上訴人向上訴人之借款，又非被上訴人主張之合夥出資，被上訴人又不能舉
    證證明上訴人之上開匯款有何法律上之原因，上訴人爰以兩造不爭之匯款事實，
    主張上開金錢之交付並無法律上之原因，並追加依民法第一百七十九條之規定，
    請求被上訴人返還上開金錢。又揆之民事訴訟法第二百七十七條規定及最高法院
    八十七年度台上字第七三０號判決意旨，應認上訴人主張被上訴人受領系爭匯款
    為無法律上原因，已有相當之證明，則如被上訴人主張其收受上訴人之上開匯款
    有法律上之原因，即應由被上訴人就其抗辯事實負舉證責任。
三、證據：除援用第一審所提證據外，補提請款單影本二十三紙、轉帳傳票影本乙紙
    、支出證明影本六紙等為證，並聲請訊問證人利美梅及何文芳。
乙、被上訴人方面：
一、聲明：
  (一)上訴及假執行之聲請駁回。
  (二)訴訟費用由上訴人負擔。
  (三)如受不利之判決，請准供擔保免為假執行。
二、陳述：除與原判決記載相同者，茲引用之外，補稱：
  (一)程序方面：
    １上訴人於原審主張伊曾以銀行乙存帳戶轉帳之方式交付被上訴人若干金錢，故
      基於消費借貸法律關係，請求被上訴人返還借款，嗣於提起上訴後，以上述主
      張為先位請求，追加備位請求為基於不當得利之法律關係，請求被上訴人返還
      上開金錢云云，按上訴人於本院追加「不當得利」之「備位請求」，並將原審
      所主張「消費借貸法律關係」設定為「先位請求」，此一訴訟行為已屬「預備
      合併之訴」之性質，惟預備合併之訴係必須同一個原告對同一個被告，在同一
      個訴訟程序主張二個以上相互間具有「不能相容」之訴訟標的及訴之聲明，並
      就各訴訟標的及訴之聲明設定先後順序，請求法院審理。本件上訴人追加「備
      位請求」之「聲明」，與先位請求之「聲明」皆為「同一金錢之給付」，性質
      上並無「不能相容」，故上訴人追加之「備位請求」，於程序上不合法，應予
      駁回。
    ２上訴人追加「不當得利」之「備位請求」，其目的係在轉換「舉證責任」之歸
      屬，意即欲將上訴人應就其主張之「消費借貸法律關係」所負之舉證責任轉換
      成被上訴人應就「受領本件匯款之法律上原因」負舉證責任，故上訴人此部分
      追加已屬訴訟權利之濫用，且影響被上訴人之審級利益。再者成立消費借貸之
      法律要件事實與成立不當得利之法律要件事實，二者截然不同，兩造之攻擊防
      禦方法亦不同，其請求之基礎事實並非同一，上訴人援引民事訴訟法第二百五
      十五條第一項第二款之規定而為追加，顯不合法。
  (二)證人利美梅非適格之證人而無證據能力：
    １按證人係就在場聞見之待證事實而為陳述，苟待證事實並非證人在場聞見者，
      該證人就待證事實所為之證述即不具證人適格而無證據能力。經查利美梅於九
      十年七月二十三日就士林地方法院九十年度訴字六七一號原告威碩事業有限公
      司請求被告郭靜清償借款案件第一次作證時，針對原審詢問「對兩造間消費借
      貸情形是否清楚？」證稱「：：銀行週轉的部分是原告法定代理人張振輝在負
      責。但我不知道被告與原告間是否有借貸關係」。「我知道一銀和彰銀有轉錢
      進來，在存摺上確實有轉進這筆錢，但為何轉進來，我不清楚。」，依此證詞
      ，顯見證人利美梅雖然知道被上訴人帳戶內有本件款項匯入之事實，但不知道
      「基於何種原因」匯入，故證人利美梅對於本件匯款是否基於兩造間借貸之合
      意而為者，並不具證人適格。
    ２證人利美梅為上開證述後，上訴人於原審亦聲請證人利美梅作證，並以證人利
      美梅於上述訴訟事件九十年八月一日之庭訊中有證述兩造間有借貸關係為由，
      於另案士林地方法院九十年度訴字六七一號案件中請求第二次傳喚證人利美梅
      作證，證人利美梅亦於九十年九月二十七日於士林地方法院九十年度訴字六七
      一號案件證稱「原告威碩事業有限公司有匯錢至被告個人在第一銀行的帳戶：
      ：被告郭靜個人有向原告威碩事業有限公司借錢」之證詞，惟查證人利美梅就
      本件匯款之原因事實既不具證人適格，則往後證人利美梅如於他訴訟或本件訴
      訟再就本件匯款原因事實作證，並為與上述證詞內容相反之證述時，當係受被
      上訴人法定代理人張振輝之請託、誘導所致，不足採信，蓋如證人利美梅於另
      案士林地方法院九十年度訴字第六七一號案件第二次作證時所述，上訴人尚欠
      伊數月薪水未給，致伊心懷怨懟，故為不利被上訴人之證詞。
    ３另查證人利美梅於另案士林地方法院九十年度訴字六七一號「清償借款案件」
      第一次作證時，已明白證述「銀行週轉的部分是原告法定代理人張振輝在負責
      」，另伊於原審證述「由於張振輝與郭靜合作其他事業，因此：：如果被告公
      司有票款到期無法支付情形，郭靜就叫我直接找張振輝調度」，若證人所言屬
      實，則依此證言，顯見上訴人請證人利美梅調度資金之對象係與上訴人有合作
      事業之「張振輝」個人，而非「被上訴人威碩事業有限公司」，故證人利美梅
      於另案士林地方法院九十年度訴字六七一號「清償借款案件」第二次作證時九
      十年九月二十七日作證時改稱「原告威碩事業有限公司有匯錢至被告個人在第
      一銀行的帳戶：：被告郭靜個人有向原告威碩事業有限公司借錢」之證詞，純
      係證人利美梅嗣後受張振輝之請託、誘導，由兩造間帳戶確有匯款之事實臆測
      所得者，與事實不符。另查證人利美梅同日證稱「我自民國七十年二月起至九
      十年四月三十日在被告麥集公司任職」云云，亦與事實不符，蓋麥集公司於八
      十四年四月二十一日始核准設立，證人利美梅如何可能於七十年間即任職麥集
      公司。
    ４將證人利美梅先後於上述之九十年七月二十三日、九十年八月一日、九十年九
      月二十七日等三次證詞內容予以相互對照，可看出證人利美梅作證時間越在後
      面之證詞，愈接近上訴人於原審所主張「匯款係本於借貸」之事實，惟吾人之
      記憶係時間愈久愈模糊，故證人對於過去「同一」所見所聞事項之證述，當以
      第一次之證述最為接近事實，此即法諺「案重初供」所示之證據法則，從證人
      利美梅最初「不知道兩造間有無借貸關係」、「郭靜指示向張振輝調度」，到
      最後之「被上訴人確有向上訴人威碩事業有限公司借貸」之證詞，已足證明後
      二次之證詞已受上訴人法定代理人張振輝之請託、誘導所致，其證詞顯不足採
      信。
    ５證人何文芳到庭證述伊始刻意隱瞞受僱於上訴人法定代理人張振輝之事實並當
      庭具結，足見證人為不實證言之動機極為可議，且證人何文芳故為偏袒上訴人
      之證詞，與事實不符，不足採信。
  (三)證人何文芳非適格之證人而無證據能力：
    證人何文芳於本院九十年十二月三十一日庭訊及另案士林地方法院九十年度訴字
    六七一號「清償借款案件」作證時已同時證述「：：我會知道被告公司的財務狀
    況雖是間接得知：：」，皆已自承關於伊關於被上訴人公司財務狀況之證述內容
    皆係聽自第三人之傳言，並非親自見聞，其不具證人之適格甚明，故其證述有好
    幾次聽被上訴人郭靜親口提及向上訴人公司借錢云云，即與本身之證詞相互矛盾
    ，且與事實不符，蓋被上訴人豈會告知員工關於公司財務不佳之問題。又證人何
    文芳並於另案士林地方法院九十年度訴字六七一號清償借款案件中證述「我在麥
    集公司工作十幾年：：」，惟查麥集公司於八十四年四月二十一日始核准設立，
    已如前述，實際經營時間迄今尚未達六年，證人何文芳為此與事實不符之證詞，
    足見已有偏袒上訴人，故為不利被上訴人證詞之意圖，且證人何文芳約於八十八
    年至九十年間曾任職於麥集公司設於台北市○○街二三九之三號之服飾店工作並
    擔任店長之職務，於被上訴人與上訴人公司法定代理人張振輝因合作事業發生財
    務糾紛後，竟於九十年五月二日未盡職守任由張振輝進入麥集公司延吉街門市搬
    走尚屬麥集公司所有之服飾在先，此有證人何文芳簽名之簡易庫存清冊可證；嗣
    後離職後卻旋即受僱於上訴人，並仍於原地原址任職（即北市○○街二三九之三
    號，原屬麥集公司之服飾店，嗣後更易為上訴人所營之ANJO服飾店），證人何文
    芳既受僱於上訴人，其必然偏袒上訴人並為不利被上訴人之證詞。
  (四)不當得利有「自始即無法律上之原因者」及「雖有法律上之原因，而其後已不存
    在者」二類，其舉證責任之歸屬亦有不同，上訴人所追加「備位請求」之「不當
    得利」之法律事實，究屬何類，未見其明確表示，尚難確定舉證責任之歸屬，惟
    依上訴人上訴理由狀之敘述，亦係本於「先位請求」「消費借貸法律關係」中所
    主張之「匯款」事實，準此，參照上訴人於支付命令聲請狀及起訴狀「原告鑑於
    與被告間存在有買賣服飾等業務上交易行為之合作關係存在，不忍見被告因一時
    週轉不靈而倒閉」之敘述，顯見上訴人匯款被上訴人，係有「特定原因」存在，
    該原因可能係上訴人所主張之「消費借貸」、可能係上訴人所稱「兩造間買賣服
    飾等業務上交易行為之合作投資關係」，亦可能係「贈與」、或其他原因，上訴
    人既係基於特定原因之法律關係匯款予被上訴人，則被上訴人受領該等匯款，即
    非無法律上之原因而受有利益，上訴人爰引不當得利之規定，於法實有未合。上
    訴人若主張其原先匯款之「特定原因」已不存在而請求返還不當得利，依民事訴
    訟法第二百七十七條之規定，自仍應由上訴人就「原因已不存在」之事實負舉證
    責任，而非由被上訴就「特定原因存在」之事實負舉證責任。
三、證據：援用第一審所提證據。
    理    由
一、本件上訴人主張被上訴人因財務狀況不佳，自八十七年間起，至八十九年間為止
    ，經常向上訴人調借現金，先後以匯款方式借予被上訴人二百零二萬五千二百六
    十四元，八十九年年底起，上訴人迭以口頭方式向被上訴人催討其所積欠之借款
    ，被上訴人一再推託，上訴人遂向原法院聲請對被上訴人核發支付命令，催告被
    上訴人返還借款，且催告後迄今已逾一個月以上之相當期限，被上訴人仍拒不返
    還借款，上訴人自得依民法第四百七十四條第一項規定，請求被上訴人返還借款
    ，及自起訴狀送達之翌日起，至清償日止，按週年利率百分之五計算之利息。又
    被上訴人受領上開金錢並無法律上之原因，故上訴人於提起本件上訴後，追加依
    民法不當得利之規定，請求被上訴人返還上開金錢，且該項請求之訴訟標的法律
    關係雖與原請求不同，惟基礎事實則屬同一，故該項追加無庸得被上訴人之同意
    。另系爭匯款若非被上訴人向上訴人之借款，被上訴人又不能舉證證明上訴人之
    上開匯款有何法律上之原因，則應認上訴人主張被上訴人受領系爭匯款為無法律
    上原因，已有相當之證明，如被上訴人主張其收受上訴人之上開匯款有法律上之
    原因，即應由被上訴人就其抗辯事實負舉證責任等語。
二、被上訴人則以兩造間並無消費借貸契約關係存在，係因上訴人之負責人張振輝於
    八十三年間投資被上訴人之營運，始將資金自上訴人帳戶匯入被上訴人帳戶，二
    造間之金錢往來為合夥，而非借貸關係。又上訴人於二審追加不當得利之訴訟標
    的，影響被上訴人之審級利益，被上訴人不為同意，上訴人訴之追加為不合法等
    語，資為抗辯。
三、關於訴之追加部分：
  (一)按在第二審為訴之變更或追加，非經他造同意，不得為之。但民事訴訟法第二百
    五十五條第一項第二款至第六款情形，不在此限。又請求之基礎事實同一者，縱
    於訴狀送達後，原告仍得將原訴變更或追加他訴，無須得被告同意。此觀民事訴
    訟法第四百四十六條第一項、第二百五十五條第一項第二款規定自明。原告於第
    二審為訴之追加，苟其請求之基礎事實同一者，即非法所不許。所謂請求之基礎
    事實同一，係指變更或追加之訴與原訴之主要爭點有其共同性，各請求利益之主
    張在社會生活上可認為同一或關連，而就原請求之訴訟及證據資料，於審理繼續
    進行在相當程度範圍內具有同一性或一體性，得期待於後請求之審理予以利用，
    俾先後兩請求在同一程序得加以解決，避免重複審理，進而為統一解決紛爭者，
    即屬之（最高法院九十年度台上字第一六號判決意旨參照）。
  (二)復按關於客觀訴之合併，有重疊之合併（即同一原告對同一被告，就同一請求目
    的有得兩立而競合之數種權利，基於各該權利之請求為單一之聲明是也），有預
    備之合併（即同一原告對同一被告，將理論上相排除之數個請求權基礎，以同一
    訴訟程序合併主張，預慮第一位之請求權基礎如無理由，而要求就第二位之請求
    權基礎為裁判是也）。預備合併之類型，有先、備位之聲明係相互排除者，例如
    先位聲明主張基於買賣契約請求被告移轉買賣標的物，備位聲明則主張如認買賣
    契約為無效，則基於不當得利請求被告應返還價金；亦有聲明為單一，但其請求
    權基礎則有先、後位之分，例如原告對被告主張消費借貸關係存在，請求返還借
    款，同時預慮消費借貸關係存在而預備請求返還不當得利，此際其訴之聲明均係
    請求被告給付一定數額之金錢，並無相互排斥，故不可謂訴之聲明為同一者即不
    得提起預備合併之訴（參照王甲乙、楊建華、鄭健才著民事訴訟法新論五十八年
    版第二八七頁）。
  (三)查上訴人於原審固僅主張消費借貸關係存在，請求返還借款，上訴後則追加如認
    消費借貸關係不存在，則改依不當得利關係，請求返還該款項，核其性質乃預備
    訴之合併。二者所請求之利益在社會生活上可認為同一或關連，且訴訟資料在相
    當程度範圍內具有同一性或一體性，故上訴人追加不當得利之訴訟標的，核與新
    修正民事訴訟法第二百五十五條第一項第二款規定，尚無不合，被上訴人表示不
    同意追加，無可採取，應予敘明。
四、得心證理由：
  (一)按當事人主張有利於己之事實者，就其事實有舉證之責任，民事訴訟法第二百七
    十七條本文定有明文。又「原告於起訴原因已有相當之證明，而被告於抗辯事實
    並無確實證明方法，僅以空言爭執者，當然認定其抗辯事實之非真正，而應為被
    告不利益之裁判」，再「原告對於自己主張之事實已盡證明之責後，被告對其主
    張，如抗辯其不實並提出反對之主張者，則被告對其反對之主張，亦應負證明之
    責，此為舉證責任分擔之原則」，最高法院十八年度上字第一六七九號、十八年
    度上字第二八五五號亦分別著有判例，可資參照。以消費借貸關係而言，由於借
    貸契約並不以訂立書面契約為必要，如貸與人依其與借用人間之合意交付款項，
    則其消費借貸契約即已成立生效，又除有特殊情形外，貸與人如已舉證證明其業
    已交付借貸款項予借用人，通常情形即應認貸與人主張之借貸關係存在，此乃為
    常態事實；如收受款項者主張交付款項者係基於合夥或其他特定原因而交付者，
    則屬變態事實，自應由收受款項者就「合夥」或其他特定原因事實之存在，負舉
    證責任，方符民事訴訟法第二百七十七條舉證證明分配之法則。
  (二)查上訴人主張其自民國八十七年間起至八十九年間止，先後匯款予被上訴人共計
    二百零二萬五千二百六十四元，此為被上訴人所不爭執，復有上訴人提出之匯款
    通知單在卷（原審卷第五四頁至第六五頁），可資佐證，故上訴人確有交付上開
    款項予被上訴人之事實，堪予認定。被上訴人雖辯稱上開款項並非借款，而係上
    訴人之法定代理人張振輝為投資被上訴人之事業，而陸續將資金匯入被上訴人帳
    戶，張振輝並與被上訴人之負責人郭靜約定，由郭靜負責服裝設計與研發，張振
    輝則負責資金調度，故上訴人所匯入之款項乃合夥之出資款項，並非借貸云云。
    然此為上訴人所否認。查被上訴人所稱合夥各節，未據其提出任何證據資料以實
    其說，關於合夥之資本額如何？出資及損益分配比例如何？自八十七年起至八十
    九年二年間雙方有無會算？有無分派盈餘及彌補虧損等情，均未見被上訴人舉證
    以實其說，本此，即難認被上訴人所稱之合夥乙節為真實。況依證人利美梅結稱
    ：「以前在被上訴人公司當會計，九十年四月才離職，（我在地院所說的調度）
    是指借錢給公司週轉，因公司的帳都是我做的，是借貸沒錯；是威碩借出的，因
    為匯款人是威碩匯的；我肯定是借貸，因為帳是我做的，郭靜會看帳，有很多次
    ，他發現資金不夠，就叫我聯絡張振輝借錢，而不是叫他墊款出來；請款單都是
    我據實製作的，且經過郭靜蓋章核定，我以前在威碩與郭靜的訴訟案中曾到過法
    院作證二次，第一次法院提示的銀行往來資料，因上面只有金額，沒有名目，我
    不敢確定，所以我才講不清楚，第二次我回去再查，講得較清楚；威碩與翩翩公
    司沒有合夥關係」等語。又證人何文芳亦結稱：「我以前在被上訴人公司當專櫃
    小姐，九十年四月才離職，我知道公司（按即被上訴人）有向張振輝（按即上訴
    人負責人）調度資金，因我們公司經常週轉困難，甚至員工薪水無法發放；（問
    ：何以肯定是借貸？）因有年除夕公司發不出薪水，後來會計小租（按即利美梅
    ）才說是向張振輝先生借錢才發薪水」等語（本審卷第三七頁至第三九頁）。查
    證人利限梅係被上訴人之會計，其對被上訴人資金之進出及使用情形，自知之甚
    稔，其於原審中雖僅證稱：「自八十五年底開始，如果被告（按即被上訴人）有
    票款到期無法支付之情形，被告之負責人郭靜就叫伊直接找張振輝調度」等語，
    對於所謂「調度」，究指何意？因二造未再予追問，故利美梅未為進一步說明，
    經本院於九十年十二月三十一日詳為詢問，始證稱所謂調度係指借款之意，並稱
    借款關係係存在於上訴人與被上訴人之間。則依證人利美梅、何文芳所述上情，
    應足認上訴人所主張兩造確為借貸關係，堪予採信。至被上訴人所稱證人利美梅
    於另案台灣士林地方法院九十年度訴字第六七一號乙案中所述與本件情形不同以
    及利美梅與何文芳之證言均偏袒上訴人云云，惟上開台灣士林地方法院之案件係
    威碩事業有限公司與郭靜私人間之清償借款事件，其當事人與本件並不相同，則
    其與本件之事實，本即有異。況利美梅已於本院說明：其第一次作證法院提示之
    資料因未詳載名目，伊不敢確定，所以講不清楚，第二次伊回去查明講得較清楚
    等語，故自難僅因利美梅及何文芳之證言對上訴人有利，即遽認其證言為偏頗之
    詞，是被上訴人此部分所辯，亦不足採。
  (三)綜上所述，本件上訴人既已舉證證明確已交付二百零二萬五千二百六十四元予被
    上訴人，且被上訴人辯稱係因合夥而收受上開款項亦不足採，則上訴人所主張兩
    造間為消費借貸關係，即堪予採信。
  (四)按「民法第四百七十八條規定：消費借貸未定返還期限者，借用人得隨時返還，
    貸與人亦得定一個月以上之相當期限催告返還。所謂貸與人得定一個月以上之相
    當期限催告返還，非謂貸與人之催告必須定有期限，祇須貸與人有催告之事實，
    而催告後已逾一個月以上相當期限者，即認借用人有返還借用物之義務。」（最
    高法院七十三年台抗字第四一三號判例要旨參照）本件被上訴人向上訴人借款二
    百零二萬五千二百六十四元，惟並未約定清償期，其係未定返還期限之金錢借貸
    ，上訴人自得隨時定一個月以上之相當期限催告返還。上訴人於九十年三月二十
    一日向本院聲請核發支付命令（見原審卷第七頁），督促被上訴人清償，雖未定
    一個月以上之相當期限，惟被上訴人於九十年四月二十七日收受原審法院依上訴
    人聲請所核發之九十年度促字第七二六六號號支付命令起，於九十年五月二十七
    日止，已滿一個月，揆諸前揭判例意旨，被上訴人於九十年五月二十八日起，即
    負返還之義務，其未履行，則就所借貸之二百零二萬五千二百六十四元，應自該
    日起，負給付遲延責任，而本件係因被上訴人對前揭支付命令異議，上訴人聲請
    前揭支付命令即被視為起訴，原法院因命上訴人補提起訴狀繕本，嗣被上訴人則
    於同年七月四日收受起訴狀繕本，是本件上訴人依消費借貸之法律關係，請求被
    上訴人給付二百零二萬五千二百六十四元及自起訴狀繕本送達翌日即九十年七月
    五日起至清償日止，按年息百分之五計算之利息，為有理由，應予准許。原審為
    上訴人敗訴之判決，尚有未洽。上訴意旨指摘原判決不當，求予廢棄改判，為有
    理由。爰由本院予以廢棄改判，如主文第二項所示。又兩造均陳明願供擔保宣告
    准免假執行，經核均無不合，爰分別酌定相當擔保金額准許之。
五、本件上訴人原所主張之消費借貸法律關係既為有理由，則其追加備位主張不當得
    利之法律關係部分，即毋庸審究，併此敘明。
六、據上論結，本件上訴為有理由，依民事訴訟法四百五十條、第七十八條、第四百
    六十三條、第三百九十條第二項、第三百九十二條，判決如主文。
中　　　華　　　民　　　國　　九十一　　年　　　二　　　月　　　八　　　日
                              民事第十一庭
                            　　　　審判長法　官　吳　景　源
                            　　　　　　　法　官　滕　允　潔
                            　　　　　　　法　官　陳　金　圍
右正本係照原本作成。
如不服本判決，應於收受送達後二十日內向本院提出上訴書狀，其未表明上訴理由者
，應於提出上訴後二十日內向本院補提理由書狀（均須按他造當事人之人數附繕本）
上訴時應提出委任律師或具有律師資格之人之委任狀；委任有律師資格者，另應附具
律師及格證書及釋明委任人與受任人有民事訴訟法第四百六十六條之一第一項但書或
第二項（詳附註）所定關係之釋明文書影本。
中　　　華　　　民　　　國　　九十一　　年　　　二　　　月　　　十五　　日
　　　　　　　　　　　　　　　　　　　　　書記官   章　大　富
附註：
民事訴訟法第四百六十六條之一（第一項、第二項）：
對於第二審判決上訴，上訴人應委任律師為訴訟代理人。但上訴人或其法定代理人具
有律師資格者，不在此限。
上訴人之配偶、三親等內之血親、二親等內之姻親，或上訴人為法人、中央或地方機
關時，其所屬專任人員具有律師資格並經法院認為適當者，亦得為第三審訴訟代理人
。
